臺灣高等法院臺中分院刑事判決
111年度上易字第707號

上  訴  人  臺灣臺中地方檢察署檢察官
被      告  吳俊賢




上列上訴人因被告妨害自由案件，不服臺灣臺中地方法院110年
度訴字第2155號中華民國111年6月14日第一審判決（起訴案號：
臺灣臺中地方檢察署110年度偵字第32625號），提起上訴，本院
判決如下：
    主  文
上訴駁回。
    理  由
一、公訴意旨略以：被告吳俊賢於民國110年9月14日0時3分許，
    與吳翊鐽一同在告訴人曾建榮所經營位於臺中市○○區○○路00
    0巷00號之「○○○○」店內消費後，被告吳俊賢因不滿店員張
    靖庭向其收取破杯費用新臺幣100元，被告吳俊賢、吳翊鐽
    分於店內衍生紛爭（吳俊賢所涉毀損罪嫌、強制罪嫌，吳翊
    鐽所涉傷害罪嫌，均由原審另行審結），嗣被告吳俊賢、吳
    翊鐽步行離開該店，告訴人曾建榮為避免渠等逃逸亦步行在
    後，告訴人曾建榮見渠等在西屯區○○路00巷之巷口前欲搭乘
    計程車離去，旋即上前請計程車司機勿駛離，詎被告吳俊賢
    竟基於恐嚇危害安全之犯意，作勢從隨身包包內取出槍枝並
    對告訴人曾建榮恫稱：「不要走，我要開了！我要開了！」
    等語，加害他人生命、身體、自由而使告訴人曾建榮心生畏
    懼，致生危害於安全。因認被告吳俊賢涉犯刑法第305條之
    恐嚇罪嫌。
二、按犯罪事實應依證據認定之，無證據不得認定犯罪事實；又
    不能證明被告犯罪者，應諭知無罪之判決，刑事訴訟法第15
    4條第2項、第301條第1項分別定有明文。次按事實之認定，
    應憑證據，如未能發現相當證據，或證據不足以證明，自不
    能以推測或擬制之方法，以為裁判基礎；又認定不利於被告
    之事實，須依積極證據，苟積極證據不足為不利於被告事實
    之認定時，即應為有利於被告之認定，更不必有何有利之證
    據，最高法院40年台上字第86號及30年上字第816號判例可
    資參照。據此，刑事訴訟上證明之資料，無論為直接證據或
    間接證據，均須達於通常一般之人均不致於有ㄘ所懷疑，而
    得確信為真實之程度，始得據為有罪之認定，若關於被告是
    否犯罪之證明未能達此程度，而有合理性懷疑之存在，致使
    無從形成有罪之確信，根據「罪證有疑、利於被告」之證據
    法則，即不得遽為不利被告之認定，最高法院76年台上字第
    4986號判例意旨可資參照。另檢察官對於起訴之犯罪事實，
    倘其所提出之證據，不足為被告有罪之積極證明，或其指出
    之證明方法，無從說服法院以形成被告有罪之心證，基於無
    罪推定之原則，自應為被告無罪判決之諭知，最高法院92年
    台上字第128號判例意旨足資參照。
三、公訴人認被告吳俊賢涉犯前揭恐嚇罪嫌，無非係以被告於警
    詢及偵查中之供述、證人即告訴人曾建榮於警詢及偵查中之
    證述、檢察官勘驗筆錄等為其主要論據。被告經合法傳喚無
    正當理由不到庭，惟其於本院準備序時堅決否認有何恐嚇犯
    行，辯稱：我沒有這樣做等語；另被告於原審審理時固不否
    認有於110年9月14日0時許與吳翊鐽到「○○○○」消費等節，
    然堅詞否認有何恐嚇犯行，辯稱：我當初並沒有做如起訴書
    所載的動作及講這些話，當時確切講了什麼我也忘記了，只
    記得沒多久警察就來了，當時告訴人確實有跟警察說我有攜
    帶槍械，我有直接把我的包包給警察檢查等語。經查：
  ㈠現行刑事訴訟法固無禁止被害人為證人之規定，然被害人與
    一般證人不同，其與被告處於絕對相反之立場，其陳述之目
    的，在使被告受刑事訴追處罰，內容未必完全真實，證明力
    自較一般證人之陳述薄弱。故被害人縱立於證人地位而為指
    證及陳述，且其指述、陳述無暇疵可指，仍不得作為有罪判
    決之唯一依據，猶應調查其他證據以察其是否與事實相符，
    亦即仍須有補強證據以擔保其指證、陳述之真實性，始得採
    為斷罪之依據。而所謂補強證據，則指除該陳述本身之外，
    其他足以證明犯罪事實確具有相當程度真實性之證據而言，
    且該必要之補強證據，須與構成犯罪事實具有關聯性之證據
    ，非僅增強告訴人指訴內容之憑信性。上開判例所謂「無瑕
    疵」，係指被害人所為不利被告之陳述，與社會上之一般生
    活經驗或卷附其他客觀事證並無矛盾而言，至所謂「就其他
    方面調查認與事實相符」，非僅以所援用之旁證足以證明被
    害結果為已足，尤須綜合一切積極佐證，除認定被告確為加
    害人之外，在推理上無從另為其他合理原因之假設而言（最
    高法院95年度台上字第4802號判決意旨參照）。此乃因被害
    人就被害經過所為之陳述，其目的在於使被告受刑事訴追處
    罰，與被告處於絕對相反之立場，其陳述或不免渲染、誇大
    ，是被害人縱立於證人地位具結而為指證、陳述，其供述證
    據之證明力仍較與被告無利害關係之一般證人之陳述為薄弱
    。從而，被害人就被害經過之陳述，除須無暇疵可指，且須
    就其他方面調查又與事實相符，亦即仍應調查其他補強證據
    以擔保其指證、陳述確有相當之真實性，而為通常一般人均
    不致有所懷疑者，始得採為論罪科刑之依據，非謂被害人已
    踐行人證之調查程序，即得恝置其他補強證據不論，逕以其
    指證、陳述作為有罪判決之唯一證據（最高法院95年度台上
    字第6017號判決意旨參照）。而此之補強證據，係指與構成
    犯罪事實具有關聯性，毋需依附於被害人之陳述即足以證明
    待證事實之一部或全部，而具有獨立之證據價值而言；且必
    被害人證述之被害經過與供為擔保之補強證據，俱無瑕疵可
    指，始足據為判決之基礎。若證據本身存有瑕疵，在瑕疵未
    究明前，事實審法院仍採為有罪之根據，則其自由判斷之職
    權行使，即不得謂非逾越範圍（最高法院101年度台上字第3
    066號判決意旨參照）。是告訴人所為不利被告之陳述，除
    須無瑕疵可指外，仍須有其他足資證明其自白之犯罪事實確
    有相當程度真實性之證據，始得作為被告有罪認定之依據，
    先予敘明。
  ㈡告訴人曾建榮於警詢時證稱：我跟隨至○○路00巷時，他們（
    指被告吳俊賢與吳翊鐽；下同）要上計程車，我上前告知計
    程車司機我有報警，麻煩他不要開車，結果砸桌椅那個男客
    （指被告吳俊賢）便手握包包，且對我說「不要走，我要開
    了！我要開了！」，作勢要掏槍，當下以為他包包有槍枝，
    讓我以為他真的有槍要對我不利，造成我心生畏懼，警方即
    到現場等語（見偵卷第47頁至第50頁）；於偵查中證稱：他
    們離開後，警察還沒到場，我怕他們跑走，就在後尾隨，我
    有請張靖庭跟我保持距離，只有我跟著甲乙（指被告吳俊賢
    與吳翊鐽，下同），我尾隨甲乙到他們要上計程車前，我就
    上前跟計程車司機講請他先不要開走，我有報警，甲乙在我
    店內砸店，司機無奈，甲（指被告吳俊賢，下同）就下車，
    當時甲有背一個側背包，他的手就伸到背包內，看起來像掏
    槍的動作，然後用台語說，好膽麥走，我要開了，我聽到很
    害怕，趕快向後退，甲一直往我方向逼近，我一直往後退，
    後來警察就到了，我跟警察說甲作勢從包包內掏槍，警察有
    上前詢問甲包包內有什麼東西，甲不給警察看，甲就把包包
    拿起來往警察身上丟等語（見偵卷第127頁至第132頁），可
    見告訴人曾建榮對於被告之恐嚇情節，證述內容尚屬一致。
  ㈢然證人即到場員警邱鋒宗於偵查中證稱：我到場後，曾建榮
    有跟我提到槍，但我忘記是跟我怎麼講的，我有聽到曾建榮
    請我過去確認被告包包內有無槍枝，但沒有印象被告是將包
    包砸向我，因為當時到場處理還有另外兩名同事等語（見偵
    卷第127頁至第132頁）。可見證人邱鋒宗並未直接見聞被告
    有何恐嚇言行，況證人邱鋒宗並無被告將包包砸向員警之印
    象，告訴人曾建榮所證述之情節是否全與事實相符，已非無
    疑。證人邱鋒宗雖證稱其到場後，告訴人有向其提到槍，有
    請其過去確認被告包包內有無槍枝等語，惟此僅能證明告訴
    人曾向證人邱鋒宗為上開陳述之情況而已，尚無從證明被告
    確有告訴人所指訴之作勢從隨身包包內取出槍枝為恐嚇行為
    。
　㈣另參酌卷附臺中市政府警察局第六分局111年2月19日中市警
    六分偵字第1100156948號函附巡佐張祁邦111年2月7日職務
    報告（見原審卷第119頁至第121頁），足認警方當時未於被
    告身上查獲槍枝或具槍隻外型之物，且被告當時已屬酒醉狀
    態，須由警方帶回保護管束。而被告既屬酒醉狀態，其言語
    即可能有模糊不清之情形，本件即不能排除告訴人曾建榮有
    聽錯被告所述話語，或有誤解意思之情況。
  ㈤再參酌卷內證人即「○○○○」員工張靖庭、王詠賢之證述內容
    （見偵卷第55頁至第63頁、第127頁至第132頁），渠等均未
    一同與告訴人曾建榮尾隨被告吳俊賢與吳翊鐽，而未見聞被
    告吳俊賢是否對告訴人曾建榮有恐嚇之情。是本案既乏補強
    證據，即難以告訴人曾建榮之單一指述，即認被告有何恐嚇
    犯行。
　㈥檢察官蒞庭補充理由及論告謂：被告於原審審理時供稱「．．
    當時告訴人確實有跟警察說我有攜帶槍械，我有直接把我的
    包包給警察檢查。」等語，核與告訴人指訴之主要情節一致
    ，足認告訴人之證述與實情相符等語。然縱使被告有向警察
    表示告訴人有指證其有攜帶槍械，惟此亦僅能證明告訴人曾
    向警員為上開陳述之情況而已，尚無從證明被告確有告訴人
    所指訴之作勢從隨身包包內取出槍枝為恐嚇行為。
　㈦基上說明，本案僅有告訴人之單一指證，而無其他補強證據
    足以擔保其陳述之真實性，自難令被告負恐嚇罪責。
四、綜上所述，本件依檢察官所舉證據所為訴訟上之證明，於通
　　常一般人仍有合理之懷疑存在，尚未達於可確信其真實之程
    度，此外復查無其他積極之證據足以證明被告確有公訴意旨
    所指之恐嚇危害安全犯行，則要屬不能證明被告犯罪。原審
    以不能證明被告犯罪，而依刑事訴訟法第301條第1項規定，
    諭知被告無罪之判決，經核認事用法，並無不合，應予維持
    。檢察官仍認應就被告予以論罪科刑，而指摘原判決不當，
    經查為無理由，應予駁回。　　
五、被告經合法傳喚無正當理由不到庭，爰不待其陳述逕行判決
    。
據上論結，應依刑事訴訟法第368條、第371條，判決如主文。
本案經檢察官黃雅鈴提起公訴，檢察官藍獻榮提起上訴，檢察官
王元郁到庭執行職務。　
中　　華　　民　　國　　111 　年　　10　　月　　26　　日
             刑事第一庭   審判長法　官　江  德  千
                                法　官　柯  志  民
                                法　官  簡  源  希　
以上正本證明與原本無異。
不得上訴。
                                書記官  吳  麗  琴
　　　　　　　　　　　　　　　　
中　　華　　民　　國　　111 　年　　10　　月　　26　　日